臺灣高等法院刑事裁定
111年度毒抗字第796號
抗  告  人  臺灣桃園地方檢察署檢察官
被      告  顏志翰



上列抗告人因被告違反毒品危害防制條例案件，不服臺灣桃園地
方法院111年度毒聲字第998號，中華民國111年7月29日裁定（聲
請案號：111年度毒偵字第2087號、111年聲觀字第853號），提
起抗告，本院裁定如下：
    主  文
原裁定撤銷，發回臺灣桃園地方法院。
    理  由
一、原裁定意旨略以：被告顏志翰於民國111年3月3日20時許，
    在桃園市○○區○○路00號3樓居所，以燒烤玻璃球之方式，施
    用第二級毒品甲基安非他命1次之事實，雖據被告於警詢時
    坦承不諱，然被告為警查獲後，經警採集尿液送檢驗，雖驗
    出尿液中含有安非他命及甲基安非他命成分，惟尚未達到陽
    性反應之數值門檻，而遭判定為陰性，是被告雖為上開自白
    ，然卷內事證尚不足資補強其自白內容之證明力，檢察官復
    未舉出其他事證足以為證明力之補強。揆諸首揭規定及說明
    ，尚無從認定上開被告所涉施用第二級毒品犯行確實存在。
    從而，本件聲請，尚無理由，應予駁回。
二、抗告意旨略以：
（一）由於尿液檢出有安非他命及甲基安非他命之量與服用劑量
      、服用頻率、尿液採集時間點、個人體質與代謝狀況等因
      素有關，因個案而異，故依濫用藥物作業準則第15條第1
      項、第18條第1項、第19條及第20條規定，經尿液檢體經
      確認檢驗結果，高於規定閾值者，原則上判定有陽性反應
      ，反之則認為陰性，而例外在濫用藥物尿液之司法案件，
      且有必要之情況下，可採用最低可定量濃度為閾值判定，
      不受第15條、第18條規定限制。來函所附編號0000000號
      尿液檢驗成績書影本中，甲基安非他命濃度為5,929ng/mL
       ，安非他命未達最低可定量濃度而未檢出，惟來函中被
      告已自稱施用甲基安非他命，尿液中未檢出安非他命則可
      能為個人體質、代謝差異造成，檢驗結果有可能為檢體所
      有人曾於取尿前使用過甲基安非他命。此有行政院衛生署
      管制藥品管理局（現已改制為行政院衛生福利部食品藥物
      管理署，下稱衛福部食藥署）95年2月20日管檢字第09500
      01665號解釋函文可憑。再司法案件之濫用藥物尿液，必
      要時得採用最低可定量濃度為閾值，此觀「濫用藥物尿液
      檢驗作業準則」第20條排除同法第15、18條適用之規定甚
      明。因此，尿液檢體縱未達檢驗標準，尚非難謂排尿者無
      施用毒品甲基安非他命之可能，亦有衛福部食藥署94年4
      月19日管檢字第0940003842號函文可徵。
（二）被告於111年3月3日21時40分許為警查獲，經同意而採集
      尿液送驗，送驗結果尿液中甲基安非他命濃度達2422ng/m
      l，尿液中亦有檢出安非他命濃度，而被告亦承認為警查
      獲前之當日20時許，有施用甲基安非他命之行為，依上開
      衛生福利部食藥署函文，可能因被告之體質、代謝差異而
      造成採尿檢驗結果檢出安非他命濃度未達作業準則所規定
      判定陽性之閾值，且依上開衛福部食藥署94年函文，縱未
      達檢驗標準，尚非難謂排尿者無施用毒品甲基安非他命之
      可能。且被告於警詢已供承為警查獲前有施用甲基安非他
      命行為，為警查獲當時亦扣得被告所有之甲基安非他命1
      包及玻璃球吸食器1支，經與上開事證綜合判斷，自足以
      採為佐證被告上開自白屬實之補強證據，堪認被告確有於
      上揭時、地，施用第二級毒品甲基安非他命1次。原裁定
      拘泥於尿液檢驗報告中，依作業準則第15條、第18條之規
      定所為之判定文字而忽視被告有施用甲基安非他命之事實
      ，且未就上開被告同時為警扣有毒品、吸食器等證據為審
      酌，檢察官已就被告尿液檢驗報告應適用作業準則第20條
      規定，並針對該條「必要性」已為說明如上，原裁定應有
      不當，爰請撤銷原裁定，更為適法之裁定。　　　
三、原裁定駁回抗告人之聲請，固非無見，惟：
（一）被告於111 年3月3日21時40分許，在桃園市○○區○○路00號
      前為警盤查，經同意搜索，於其隨身包內查獲白色透明結
      晶1 包、玻璃球吸食器1支等情，業據被告於警詢、偵訊
      供承在卷，且有桃園市政府警察局刑事警察大隊刑事案件
      報告書、解送人犯報告書、自願受搜索同意書、搜索扣押
      筆錄等可稽。而上開白色透明結晶1包經送檢驗結果，為
      第二級毒品甲基安非他命（淨重0.056公克，驗餘量0.053
      公克），有台灣尖端先進生技股份有限公司111 年4月25
      日毒品證物鑑定分析報告可稽。據此，上開甲基安非他命
      、玻璃球吸食器既係被告隨身攜帶持有，復於警詢自承持
      以施用，而被告為警查獲後所採集之尿液經送驗結果亦呈
      甲基安非他命2,422 ng/ml閾值濃度（詳後述），則上開
      事證是否尚不足資補強被告之自白，未見原審充分說明，
      不無研求之餘地。
（二）又依卷附台灣檢驗科技股份有限公司111年3月18 日濫用
      藥物檢驗報告（報告編號：UL/2022/00000000），可知被
      告尿液檢體經以酵素免疫分析法初步檢驗結果，呈安非他
      命類陽性反應，經再經以氣相層析質譜儀法確認檢驗結果
      ：「安非他命未檢出，甲基安非他命濃度閾值達2,422 ng
      /ml」，因未達濫用藥物尿液檢驗作業準則第18條所規定
      「甲基安非他命：甲基安非他命500 ng／mL，且其代謝物
      安非他命之濃度在100ng／mL以上」始判定為陽性之閾值標
      準，而經判定為「陰性」。惟被告尿液檢體上開檢驗結果
      ，甲基安非他命閾值濃度高於判定標準500ng/ml達4 倍之
      多，雖安非他命未檢出，然在科學上之意義為何？可否認
      被告可能施用甲基安非他命？本可函詢主管機關確認；且
      施用甲基安非他命後如檢驗出甲基安非他命（2,422 ng/m
      l）、安非他命（未檢出）閾值濃度，是否可能因個人體
      質、代謝差異所造成？此亦非不得向相關主管機關函詢調
      查。此部分未見原審調查說明，此攸關被告是否可能施用
      第二級毒品甲基安非他命，自有進一步查明之必要。
四、原裁定既有上述可議之處，自屬無可維持，抗告意旨據此指
    摘原裁定不當，非無理由，應由本院將原裁定撤銷。且為維
    審級救濟制度之設，認有發回原審重為調查審認之必要，爰
    併予諭知發回原審法院，更為妥適之處理。
據上論斷，應依刑事訴訟法第413條，裁定如主文。
中　　華　　民　　國　　111 　年　　9 　　月　　8 　　日
                  刑事第二庭    審判長法　官 遲中慧
                                      法　官 邱筱涵
                                      法　官 顧正德
以上正本證明與原本無異。
不得再抗告。
                                      書記官 莊佳鈴
中　　華　　民　　國　　111 　年　　9 　　月　　8 　　日